【裁判字號】    95,台上,3892
【裁判日期】    950720
【裁判案由】    違反著作權法
【裁判全文】
最高法院刑事判決            九十五年度台上字第三八九二號
    上  訴  人  甲○○
    選任辯護人  徐鼎賢律師
上列上訴人因違反著作權法案件，不服台灣高等法院台中分院中
華民國九十五年三月三十日第二審判決（九十四年度上訴字第二
三四七號，起訴案號：台灣台中地方法院檢察署九十四年度偵字
第七一三九號），提起上訴，本院判決如下：
    主  文
原判決撤銷，發回台灣高等法院台中分院。
    理  由
本件原判決認定上訴人甲○○為台中縣清水鎮○○街二十三之一
號「彬彬遊樂器專賣店」之實際負責人，明知綽號「小陳」之成
年男子所兜售之遊戲光碟，均為未經著作財產權人同意，即擅自
以重製之方法侵害包含日商新力電腦娛樂股份有限公司（下稱日
商新力公司）、日商光榮股份有限公司（下稱日商光榮公司）、
台灣光榮綜合資訊股份有限公司（下稱台灣光榮公司）等，分別
享有電腦程式著作財產權之光碟重製物，且該等光碟片上所印如
原判決附表所示之「PS（設計圖）」、「 Play Station 」、「
koei」、「三國志」、「三國無」等商標圖樣，分別為日商新
力公司及日商光榮公司向我國經濟部智慧財產局（改制前為經濟
部中央標準局）申請註冊，指定使用於包含錄有電腦程式之光碟
等商品上，而該等光碟既係侵害日商新力公司及日商光榮公司著
作財產權之重製物，其上使用之相同註冊商標圖樣，亦無經過商
標權人即日商新力公司及日商光榮公司同意之可能，惟其仍因圖
得不法利益，基於散布前開侵害著作財產權光碟重製物為常業之
犯意，及販賣未經商標權人同意而於同一商品上使用相同註冊商
標之商品之概括犯意，自民國九十四年一月間起，以每片新台幣
（下同）一百元之價格，向綽號「小陳」者購入數量不詳之盜版
遊戲光碟（同時為仿冒商標之商品）一批後（爾後約每隔一星期
向綽號「小陳」者進貨一次），陳列於「彬彬遊樂器專賣店」中
，以每片二百元之價格連續販賣散布予不特定之人，並以之為常
業。嗣於九十四年四月十七日中午十一時十五分許，為警持搜索
票搜扣得上訴人陳列於店中之盜版遊戲光碟三百三十六片、上訴
人所有供顧客選購參考之盜版遊戲光碟目錄一本，另於上訴人在
台中縣清水鎮○○路三五三號之倉庫內，扣得上訴人堆置於該處
之盜版遊戲光碟四百九十五片、燒錄機二台。總計上訴人先後販
售盜版遊戲光碟約三百片，獲利約三萬元等情。因而維持第一審
論處上訴人明知係侵害著作財產權之光碟重製物而散布為常業（
累犯）罪刑之判決，駁回上訴人在第二審之上訴，固非無見。
惟查：(一)、依法應於審判期日調查之證據雖已調查，而其內容未
明瞭者，即與未經調查無異，如遽行判決，仍屬應於審判期日調
查之證據而未予調查，尚不得遽對被告為有利或不利之認定。又
被告或共犯之自白，不得作為有罪判決之唯一證據，仍應調查其
他必要之證據，以察其是否與事實相符，刑事訴訟法第一百五十
六條第二項定有明文。原判決認定上訴人為警搜扣之盜版遊戲光
碟共八百三十一片，均係侵害著作財產權之光碟重製物，並依修
正前著作權法第九十八條前段之規定予以宣告沒收（原判決第九
頁第十四至十六行），係依憑上訴人對前揭犯行自白不諱，並據
證人即日商新力公司告訴代理人洪振豪律師、楊益昇律師及台灣
光榮公司告訴代理人陳文銓於警詢中指訴甚詳（原判決第四頁第
三至六行），為其主要論據。然稽諸卷附扣案光碟數量及名稱表
所記載之內容，上開扣案光碟中有七片係屬世雅公司所有，且其
後並註記世雅公司不告訴（九十四年度偵字第七一三九號卷第九
十頁）等情。乃原判決未說明經由何項調查及有何證據，堪認該
七片光碟確屬侵害著作財產權之光碟重製物，而以上訴人就此部
分之自白為唯一證據，逕就此部分為不利上訴人之認定，其查證
未盡且理由欠備，遽行判決，難昭折服。(二)、有罪判決書所記載
之犯罪事實，為論罪科刑適用法律之基礎，故凡與適用法令有關
之重要事項，必須詳加認定，明確記載，然後於理由內敘明認定
犯罪事實所憑之證據及認定之理由，始足為適用法令之依據。原
判決事實欄記載：上訴人明知綽號「小陳」者兜售之遊戲光碟，
均為未經著作財產權人同意，即擅自以重製之方法侵害包含日商
新力公司、日商光榮公司、台灣光榮公司等，分別享有電腦程式
著作財產權之光碟重製物，且該等光碟片上所印如原判決「附表
」所示之「PS（設計圖）」、「Play Station」、「koei」、「
三國志」、「三國無」等商標圖樣，分別為日商新力公司及日
商光榮公司向我國經濟部智慧財產局（改制前為經濟部中央標準
局）申請註冊、指定使用於包含錄有電腦程式之光碟等商品上，
現仍於專用期限內等情。然稽諸原判決並無所謂之附表，其事實
欄之認定記載並非明確，本院無從判斷其適用法律是否有當，尚
有未合。上訴意旨指摘原判決不當，尚非全無理由。按第三審法
院應以第二審判決所確認之事實為判決基礎，刑事訴訟法第三百
九十四條第一項前段定有明文。原判決上述之違背法令，影響於
事實之確定，本院無可據以為裁判，應將原判決撤銷，發回原審
法院更為審判。
據上論結，應依刑事訴訟法第三百九十七條、第四百零一條，判
決如主文。
中    華    民    國  九十五  年    七    月   二十   日
                      最高法院刑事第一庭
                          審判長法官  董  明  霈
                                法官  林  茂  雄
                                法官  張  祺  祥
                                法官  呂  永  福
                                法官  陳  東  誥
      本件正本證明與原本無異
                                      書  記  官
中    華    民    國  九十五  年    七    月  二十七  日
                                                      Ｌ


司法院資訊處製作；財團法人民間司法改革基金會備份。
